【裁判字號】    92,再抗,9
【裁判日期】    920417
【裁判案由】    強制執行
【裁判全文】
臺灣高等法院民事裁定                                九十二年度再抗字第九號
    聲  請  人  乙○○
    聲  請  人  丙○○
    相  對  人  甲○○
右當事人間強制執行事件，再審聲請人對於中華民國九十一年十一月二十九日本院九
十一年度抗字第四七一四號確定裁定，聲請再審，本院裁定如左：
    主      文
再審之聲請駁回。
再審聲請程序費用由再審聲請人負擔。
    理      由
一、本件再審聲請意旨略以：訴願法第三條第一項規定，本法所稱行政處分，係指中
    央或地方機關就公法上具體事件所為之決定或其他公權力措施而對外直接發生法
    律效果之單方行政行為，土地登記規則第四條規定土地登記，由土地所在地之直
    轄市、縣市地政機關辦理之，不服縣市政府所屬各級機關之行政處分者，向縣政
    府提起訴願、行政訴訟，於確定判決，進而就該機關應為之行政處分，依行政訴
    訟法之相關規定聲請強制執行，訴願法第四條第一項第二款、行政訴訟法第五條
    第一項、第三百零四條至第三百零七條有明文；今查法院就本案並無強制執行相
    對人台北市士林地政事務所依法法辦理土地登記（行政行為）之權力，即無權實
    現聲請人請求實現之權利，聲請人若有誤為強制執行之聲請，但其將無管轄權錯
    以無開始強制執行之必要駁回聲請，並拒絕退還聲請人繳納之執行費用，顯違背
    法令。縱認院有管轄權，關於人民之權利義務，應以法律定之，中央法規標準法
    第五條第二定有明文，查強制執行法第二十八條之二就強制執行費用之徵收數額
    規定，甚而準用民事訴訟費用有關規定，並未有無開始強制執行之必要應徵收費
    用之規定，執行法院與抗告法院以之認為聲請人應負擔本案無開始強制執行之必
    要之費用，於法無據，亦當然違背法令等語，因此依原確定裁定有民事訴訟法第
    五百條第一項、第四百九十六條第一項第一款之適用法規顯有錯誤情形，而聲請
    再審。
二、本件再審聲請人前因與相對人就共同出資購買之坐落台北市○○區○○段二小段
    三三六、三三七、三三八地號土地爭執一案，經台北市北投區調解委員會申請調
    解回復所有權登記調解成立，由原法院於九十年四月十七日以士院仁民正九０核
    六四五號第一一五七０號函核定在案，再審聲請人即執以為強制執行名義。原法
    院則以其所提台北市土地登記謄本、台北市北投區公所九十年四月二十七日北市
    投區調字第九０二０八五三三００號函，該區調解委員會九十年民調字第三二號
    調解書等件，認該調解書之內容記載性質，係命債務人同意與債權人向地政機關
    聲請回復所有權登記之意思表示，此項調解書於法院核定時，視為債務人業已為
    前開同意之意思表示，再審聲請人即可依土地登記規則相關規定（土地登記規則
    第二十八條第四款），向主管土地登記之地政機關聲請為回復所有權之登記，毋
    庸法院為強制執行，因此駁回聲請人強制執行之聲請。再審聲請人不服，以本件
    強制執行之聲請如不合法，自無經同意延緩執行之餘地，既同意延緩執行，即認
    本件已進入強制執行程序，豈有於延緩期間屆滿前，依執行法院通知十日內聲請
    續為執行，再駁回再審聲請人之聲請，且本件已延宕登記達十七個月之久，應有
    強制執行之必要，若無強制執行之必要，自無聲請程序費用，依法亦應如數退還
    其已繳之執行費用等語。
三、按本件聲請再審人係以經法院核定之調解書為執行名義，但核該執行名義內容屬
    強制執行法第一百三十條第一項所定之命相對人為一定之意思表示，應認於調解
    成立時相對人已為意思表示，即得由再審聲人逕依土地登記規則第二十八條第四
    款規定單獨向地政機關申請登記，尚無開始強制執行之必要，原法院據以駁回其
    強制執行之聲請，並無不合。再審聲請人雖主張原執行法院並無強制執行相對人
    台北市士林地政事務所依法辦理土地登記之權力，即為無權實行請求之權力，因
    此聲請人若誤為強制執行之聲請，則應以無管轄權為由駁回強制執行之聲請，並
    退還再審聲請人所已繳納之執行費用，其未為如此辦理，顯違背法令等語。但本
    件再審聲請人既執調解書聲請法院對相對人為強制執行，即認其已發動私法救濟
    程序，核其請求執行僅係因無待相對人為意思表示之執行而已，非謂執行法院無
    此管轄權。原執行法院駁回其執行聲請，亦係以無庸強制執行為由而予駁回，應
    與管轄權無關。又民事強制執行，其執行標的金額或價額未滿新台幣五千元者，
    免徵執行費，新台幣五千元以上者，每百元徵收七角，其畸零之數不滿百元者，
    以百元計，為強制執行法第二十八條之二所明文規定。查本件再審聲請人為本件
    強制執行之聲請，依該規定即應繳納執行費，本件復無免徵執行費之情形，而強
    制執行程序中，再審聲人縱有延緩執行之聲請，經原法院於期限屆滿前為限期續
    為執行之通知，亦非屬法定免徵執行費之情形，再審聲請人執為請求退還執行費
    之依據，自非有據，是原裁定法院駁回其強制執行之聲請，並無不合，亦核無再
    審聲請人所指之適用法規有錯誤情事，其據以聲請再審即無理由，應予駁回。
四、據上論結，本件再審之聲請，為無理由，爰依民事訴訟法第五百零七條、第五百
    零二條第一項、第九十五條、第七十八條，裁定如主文。
中      華      民      國    九十二    年      四      月     十七     日
                                    民事第九庭
                                          審判長法  官  吳  謙  仁
                                                法  官  蘇  瑞  華
                                                法  官  魏  大  喨
右正本係照原本作成。
如不服本裁定，應於收受送達後十日內向本院提出抗告狀，並應繳納抗告費新台幣四
十五元正。
中      華      民      國    九十二    年      四      月      十七    日
                                                書記官  黃  美  玉


司法院資訊處製作；財團法人民間司法改革基金會備份。
